臺灣高等法院刑事裁定
111年度抗字第1644號
抗  告  人
即  被  告  莊榮兆



上列抗告人即被告因聲請法官迴避案件，不服臺灣桃園地方法院
中華民國111年9月29日裁定（111年度聲字第2971號），提起抗
告，本院裁定如下：
    主  文
抗告駁回。                                             
    理  由
一、原裁定意旨略以：當事人聲請法官迴避，以有刑事訴訟法第
    17條、第18條第1款、第2款所列情形之一者為限。又聲請法
    官迴避之原因，應釋明之，同法第20條第2項亦有明文。惟
    聲請人係對於原審111年度易字第815號誹謗案件之承辦法官
    ，認應就異議補情裁定等事項，並未主張及釋明具體迴避事
    由存在，難認本件聲請合法，應予駁回等語。
二、抗告意旨略以：本件抗告人即被告莊榮兆（下稱抗告人）之
    抗告意旨如後附「刑事聲請自撤錯裁命獨任如鈞長合議勿成
    共犯抗告（一）及印給全卷狀」影本所載（如附件）。
三、按依刑事訴訟法第17條、笫18條之規定，當事人聲請法官迴
    避，以法官有自行迴避之情形而不自行迴避，或有具體事實
    足認其執行職務有偏頗之虞之情形為限。所謂偏頗之虞，係
    指法官與訴訟關係人具有故舊恩怨等關係，其審判恐有不公
    平者而言。亦即以一般通常之人所具有之合理觀點，對於該
    承辦法官能否為公平之裁判，均足產生懷疑，且此種懷疑之
    發生，存有其安全客觀之原因，而非僅出諸當事人自己主觀
    之判斷者，始足當之（最高法院109年度台抗字第1610號裁
    定意旨參照）。至於訴訟上之指揮乃專屬於法院之職權，當
    事人之主張、聲請，在無礙於事實之確認以及法的解釋、適
    用之範圍下，法院本得斟酌當事人之請求以為訴訟之進行，
    尚不得以法院准否此請求，或因對法官之指揮訴訟或訊問方
    法有所不滿，即指為法官有偏頗之虞，而據為聲請迴避之理
    由。且當事人聲請法官迴避，以有具體事實足認其執行職務
    有偏頗之情形為限（最高法院111年度台抗字第737號裁定意
    旨參照）。
四、經查：
  ㈠抗告意旨雖主張應由合議庭審理此案件云云，惟按除簡式審
    判程序、簡易程序及第376條第1款、第2款所列之罪之案件
    外，第一審應行合議審判，刑事訴訟法第284條之1定有明文
    ，故案件如應適用簡式審判程序、簡易程序或屬刑事訴訟法
    第376條第1款、第2款所列之罪之案件者，僅得以獨任法官
    踐行審判程序即可。查本件抗告人經檢察官起訴之犯罪法條
    為刑法第310條第2項之加重誹謗罪，該罪法定刑為2年以下
    有期徒刑、拘役或3萬元以下罰金，乃刑事訴訟法第376條第
    1項第1款所定「最重本刑為3年以下有期徒刑、拘役或專科
    罰金之罪」，為同法第284條之1除外規定，不須行合議審判
    之案件，此乃法律所明文規定，與本案承審法官是否有偏頗
    之虞無關，因此，抗告人認應以合議庭審理之主張，已有誤
    認。　　　　
　㈡抗告意旨雖另主張如不通知抗告人委任之非律師辯護人即應
    指定公設辯護人為其辯護云云。惟按辯護人應選任律師充之
    。但審判中經審判長許可者，亦得選任非律師為辯護人，刑
    事訴訟法第29條亦有明定。是被告選任辯護人，以選任律師
    充之為原則，如選任非律師為辯護人者，則須經審判長之許
    可。此規定之意旨，旨在求訴訟之促進與實體真實之發現，
    是審判長或法院依法行使上開職權，要不得任意指為有何偏
    頗之虞可言。本件抗告人經檢察官起訴之犯罪法條為刑法第
    310條第2項之加重誹謗罪，並非最輕本刑3年以上有期徒刑
    或高等法院管轄之第一審案件，已如前述，是本件非刑事訴
    訟法第31條規定之強制辯護案件，因此本件無為抗告人指定
    公設辯護人之必要，而本件承審法官以選任非律師為辯護人
    之部分以及請求法扶律師，依法無據，如有需求，請自行選
    任合格律師擔任辯護人，要屬承審法官法定職權範圍內之舉
    措，皆於法有據，並無任何偏頗之虞，抗告人聲請承審法官
    迴避，並無理由。
五、綜上所述，抗告人聲請法官迴避既與法定聲請迴避事由不符
    ，亦乏具體事證足認承審法官執行職務有偏頗之虞，原審以
    抗告人所請並無理由駁回其聲請，於法尚無不合，本件抗告
    無理由，應予駁回。
據上論斷，應依刑事訴訟法第412條，裁定如主文。
中　　華　　民　　國　　111 　年　　10　　月　　28　　日
　　　　　　　　　刑事第七庭  審判長法　官  孫惠琳
　　　　　　　　　　　　　　　　　  法　官  商啟泰
　　　　　　　　　　　　　　　　　  法　官  鍾雅蘭
以上正本證明與原本無異。
不得再抗告。
                                    書記官  莊喬鈞
中　　華　　民　　國　　111 　年　　10　　月　　31　　日